臺灣高等法院刑事判決　　　　　　　　94年度上訴字第2331號
上　訴　人
即　被　告　甲○○
　　　　　　　　　　巷16之1.
選任辯護人　趙碧松 律師
上列上訴人因毒品危害防制條例等案件，不服臺灣桃園地方法院
94年度訴字第147號，中華民國94年4月12日第一審判決（起訴案
號：臺灣桃園地方法院檢察署93年度偵字第15395號），提起上
訴，本院判決如下：
    主  文
原判決撤銷。
甲○○運輸第一級毒品，累犯，處有期徒刑玖年。
扣案之第一級毒品海洛因合計淨重肆點玖零公克沒收銷燬之，包
裝袋個沒收。
    事    實
一、甲○○前因竊盜、偽造文書及違反麻醉藥品管理條例等案件
    ，經法院判處有期徒刑一年、三月、五月，應執行有期徒刑
    一年六月；又因偽造貨幣、偽造文書罪，經法院判處有期徒
    刑三年二月、五月，應執行有期徒刑三年四月，兩案合併執
    行，於八十八年二月八日因縮短刑期假釋出獄，九十年十二
    月十七日縮刑期滿執行完畢。仍不知悔改，因其有施用毒品
    惡習，為供己施用，基於自大陸地區運輸及私運管制進出口
    物品即第一級毒品海洛因（下稱海洛因）進入臺灣地區之犯
    意，於民國九十三年九月十七日，利用前往大陸處理債務之
    便，由桃園縣大園鄉中正機場搭乘中華航空公司CI609號班
    機出境前往香港，再轉赴大陸地區廣東省汕頭，下榻於帝豪
    酒店。同日晚間十一時至十二時間，在廣東省汕頭市（起訴
    書誤載廣東省福建市汕頭），向姓名年籍不詳之成年大陸地
    區人民購得價值人民幣一百元之海洛因三包（淨重合計4.90
    公克，純度百分之6.74，純質淨重0.33公克）後，將之藏置
    於上衣及褲子口袋內。嗣於同年月二十日下午四時三十分許
    ，自大陸地區赴香港搭乘中華航空公司CI610班機，將所販
    入持有之海洛因運輸入境，於當日下午七時三十分許，抵達
    桃園中正國際機場，將上開管制進口物品海洛因私運進入臺
    灣地區。於該機場第一航廈入境通關時，經內政部警政署航
    空警察局安檢人員會同財政部臺北關稅局稽查人員當場查獲
    ，並扣得以其所有包裝袋三個包裹之上開海洛因三包，並採
    尿驗出有嗎啡之陽性反應（施用海洛因部分，由檢察官另案
    處理）。
二、案經內政部警政署航空警察局移送臺灣桃園地方法院檢察署
    檢察官偵查起訴。
    理    由
一、上開犯罪事實，除據上訴人即被告甲○○否認有運輸毒品之
    犯意外，其餘犯行均經其供認不諱（見本院審判筆錄），並
    有白粉三包扣案，及旅客即被告甲○○於九十三年九月十七
    日、九月二十日之出、入境紀錄查詢表，暨臺北關稅局扣押
    貨物收據及搜索筆錄等件可佐（見偵查卷第十三、十六、十
    七、十一頁）。上開白粉經送鑑定，檢出海洛因成分（合計
    淨重合計4.90公克，純度百分之6.74，純質淨重0.33公克。
    空包裝重1.76公克），亦有法務部調查局九十三年十月十四
    日調科壹字第080008349號鑑定通知書足參（見偵查卷第四
    十七頁）。按海洛因係由嗎啡經化學合成之半人工合成品，
    其毒性倍於嗎啡，其施打或吸食後經人體代謝作用而分解成
    毒性較低之嗎啡，而於尿液中被檢測出，故吸食或施打海洛
    因或嗎啡在尿液中均以嗎啡形態被檢測出。依被告經司法警
    察查獲時採集之尿液，送驗呈嗎啡陽性反應，有昭信科技顧
    問有限公司濫用藥物陽性檢體檢驗報告可稽（見偵查卷第四
    十九頁）。堪認被告供稱攜帶上開海洛因入境係為供己施用
    之情詞，應可採信。被告自白兼具任意性與真實性，足資為
    犯罪證據。事證明確，被告之犯行，應堪認定。
二、按毒品危害防制條例所指之運輸毒品，並不以為他人輸送為
    必要，其為自己輸送者亦包括在內，且運輸不以國外輸入國
    內或國內輸出國外為限，其在國內運輸者亦屬之，零星夾帶
    或短途持送而無運輸或販賣之意圖者，始得斟酌實際情形依
    持有毒品罪論科。被告雖係為自己施用，而自大陸地區攜帶
    海洛因三包入境，但其淨重量達4.90公克，已非所謂「零星
    夾帶」之情形，而被告自大陸地區之廣東省汕頭地區至香港
    地區，再由香港地區搭飛機返臺，路程非短，亦非「短途持
    送」可比，其行為已該當運輸第一級毒品罪之構成要件。被
    告所辯及辯護意旨均稱被告無運輸海洛因之犯意，並非可採
    。
三、按海洛因為毒品危害防制條例第二條第二項第一款所列之第
    一級毒品，並為行政院依懲治走私條例第二條第四項授權公
    告之甲項管制進出口物品，又自大陸地區私運物品進入臺灣
    地區，以私運物品進口論，適用本條例規定處斷，亦為懲治
    走私條例第十二條所明定。核被告甲○○所為，係犯毒品危
    害防制條例第四條第一項之運輸第一級毒品罪及懲治走私條
    例第二條第一項、第十二條之私運管制物品進口罪。其持有
    毒品之低度行為，應為運輸之高度行為所吸收，不另論罪。
    被告以一行為同時觸犯上開二罪名，為想像競合犯，應從一
    重之運輸第一級毒品罪處斷。被告前因竊盜、偽造文書及違
    反麻醉藥品管理條例等案件，經法院判處有期徒刑一年、三
    月、五月，應執行有期徒刑一年六月；又因偽造貨幣、偽造
    文書罪，經法院判處有期徒刑三年二月、五月，應執行有期
    徒刑三年四月，兩案合併執行，於八十八年二月八日因縮短
    刑期假釋出獄，九十年十二月十七日縮刑期滿執行完畢。有
    本院被告全國前案記錄表可徵，其於刑之執行完畢後，五年
    以內再犯本件有期徒刑以上之罪，為累犯，並就法定本刑罰
    金部分加重其刑，死刑、無期徒刑部分，則依法不得加重。
    按「刑法第五十九條規定犯罪情狀可憫恕者，得酌量減輕其
    刑，為法院得自由裁量之事項。雖然法院為裁量減輕時，並
    非漫無限制，即本院之判例，以被告犯罪情狀客觀上足以引
    起社會上一般人之同情，始足當之，裁判時本有刑法第五十
    九條酌量減輕其刑規定之適用，此觀司法院大法官會議釋字
    第二六三號解釋意旨所示之精神即明。從而其『情輕法重』
    者，縱非客觀上足以引起一般同情，惟經參酌該號解釋並考
    量其犯罪情狀及結果，適用刑法第五十九條之規定酌減其刑
    ，應無悖於社會防衛之刑法機能。」（最高法院八十一年度
    臺上字第八六五號判決參照）。再「刑法第五十九條所謂『
    犯罪之情狀』與第五十七條所謂『一切情狀』云云，並非有
    截然不同之領域，於裁判上酌減其刑時，本應就犯罪一切情
    狀（包括第五十七條所列舉之十款事項），予以全盤考量，
    審酌其犯罪有無可憫恕之事由，以為判斷，故適用第五十九
    條酌量減輕其刑時，並不排除第五十七條所列舉十款事由之
    審酌。」（最高法院八十年度臺上字第三六九四號、八十年
    度臺覆字第三九號判決意旨參照）。經查，毒品危害防制條
    例第四條第一項規定之運輸第一級毒品罪，法定本刑為「死
    刑或無期徒刑；處無期徒刑者，得併科新臺幣一千萬元以下
    罰金」。被告於上開時、地運輸第一級毒品海洛因入境，係
    為供自己施用，而施用毒品乃屬自殘行為，於他人法益並無
    直接積極之侵害，為此目的運輸毒品之危害程度，實難與對
    社會具有深廣危害之營利目的為運輸行為可等同相視而認應
    受同罰，審此情狀，倘科以被告該法定最低之刑，尚嫌過重
    ，情輕法重，其情狀尚堪憫恕，在客觀上足以引起一般同情
    ，認為即予宣告法定低度刑期尤嫌過重，爰依刑法第五十九
    條之規定，酌量減輕被告之刑，並就罰金刑部分先加後減之
    。
四、原審據以論科，雖非無見。然查，扣案之包裝上開海洛因之
    包裝袋三個，為毒品之外包裝，係用於包裹毒品，防止其裸
    露、潮濕、便於攜帶運輸，且為被告所有，已據其供明，原
    判決未依毒品危害防制條例第十九條第一項宣告沒收，尚有
    未合。被告上訴意旨，仍執其無運輸犯意之前詞，固無可取
    。惟原判決既有上開可議之處，即屬無可維持，應予撤銷改
    判。爰審酌被告本身有施用毒品犯行，本件係為供己施用而
    運輸毒品入境，且甫入境即遭查獲，尚未造成嚴重之具體危
    害，犯罪後尚能坦承全案事實經過，態度良好等一切情狀，
    量處如主文第二項所示之刑。扣案之海洛因淨重合計4.90公
    克（純度百分之6.74，純質淨重0.33公克），為查獲之第一
    級毒品，依毒品危害防制條例第十八條第一項前段規定，諭
    知沒收銷燬。扣案之包裝袋三個，為被告所有供犯本件運輸
    毒品所用之物，已如前述，依同條例第十九條第一項規定宣
    告沒收。
據上論斷，應依刑事訴訟法369條第1項前段、第364條、第299條
第1項前段、毒品危害防制條例第4條第1項、第18條第1項前段、
第19條第1項、懲治走私條例第2條第1項、第11條、第12條、刑
法第11條、第55條、第47條、第59條，判決如主文。
本案經檢察官呂丁旺到庭執行職務。
中　　華　　民　　國　　94　　年　　8 　　月　 19 　　日
　　　　　　　　　刑事第二十一庭審判長法　官  溫耀源
　　　　　　　　　　　　　　　　　　  法　官  邱同印
　　　　　　　　　　　　　　　　　　  法　官  吳  燦
以上正本證明與原本無異。
如不服本判決，應於收受送達後十日內向本院提出上訴書狀，其
未敘述上訴之理由者並得於提起上訴後十日內向本院補提理由書
（均須按他造當事人之人數附繕本）。
          　　　　　　　　　　　　　　書記官  陳靜姿
中　　華　　民　　國　　94　　年　　8 　　月　　19　　日
附錄：本案論罪科刑法條全文
毒品危害防制條例第4條第1項：
製造、運輸、販賣第一級毒品者，處死刑或無期徒刑；處無期徒
刑者，得併科新臺幣一千萬元以下罰金。
